臺灣苗栗地方法院民事裁定　　　　　　　100年度聲再字第1號
聲 請 人　　陳淑芬
相 對 人　　林美惠
　　　　　　許齡方
上列聲請人與相對人間請求損害賠償事件，聲請人對於本院民國
99年12月30日99年度小上字第5 號確定裁定聲請再審，本院裁定
如下：
    主  文
再審之聲請駁回。
聲請程序費用由聲請人負擔。
    理  由
一、按裁定已經確定，而有第496 條第1 項或第497 條之情形者
    ，得準用本編之規定，聲請再審，民事訴訟法第507 條定有
    明文。又再審之訴不合法者，法院應以裁定駁回之，民事訴
    訟法第502條第1項亦定有明文。
二、聲請人聲請再審意旨略以：
  (一)聲請人對本院99年度苗小字第390 號判決（下稱原第一審判
    決）不服提起上訴，於上訴狀所載之上訴理由，已具體指出
    ：相對人並未舉證有何提供資料予聲請人，或聲請人有使用
    相對人所提供之資料在他案訴訟上，然相對人卻向臺灣苗栗
    地方法院檢察署誣告聲請人違反律師法，且在本院99年度苗
    簡字第130 號確認優先購買權存在事件之公開審理庭上，相
    對人又以不實事項誹謗聲請人等情，業據聲請人在原第一審
    舉證歷歷，是依最高法院48年台上字第887 號判例要旨及民
    事訴訟法第277 條之規定，相對人應就聲請人違反之處舉證
    ，否則即是虛構侵害聲請人。而聲請人已於上訴狀中明白指
    出，依上開判例要旨與民事訴訟法規定舉證責任分配，相對
    人應負舉證責任，然相對人未盡任何舉證，原第一審判決即
    認定客觀上不能認相對人對聲請人有侵權之可言，則原第一
    審判決顯然違反上開判例要旨與民事訴訟法第277 條規定。
    然本院99年度小上字第5 號裁定（原第二審確定裁定）卻謂
    ：聲請人之上訴理由「未依民事訴訟法第436 條之25之規定
    ，表明原判決所違背之法令及具體內容，暨依訴訟資料可認
    為原判決有違背法令之具體事實，或有民事訴訟法第469 條
    第1 款至第5 款之情形，自難認對原審判決之如何違背法令
    已有具體之指摘」，不得謂已合法表明上訴理由云云，顯然
    與事實不符，是原第二審確定裁定違背民事訴訟法第222 條
    第4 項規定，及第469 條（聲請狀誤載為第466 條）第6 款
    所謂判決不備理由之違背法令，從而有同法第496 條第1 項
    第1 款適用法規顯有錯誤之情形。
  (二)第二審確定裁定既以聲請人違反上訴程式而駁回，然該裁定
    理由欄之三、(二)卻又實質審核原第一審判決無違背法令，且
    對何以未違背民事訴訟法第277 條及最高法院48年台上字第
    887 號判例之具體事由並無敘明，是該裁定顯然違背民事訴
    訟法第226 條第1 項第6 款及第2 項規定之判決應記載理由
    ；事實項下，應記載言詞辯論時當事人之聲明，並表明其聲
    明為正當之攻擊或防禦方法要領。故該裁定為違背法令，自
    亦屬民事訴訟法第496 條第1 項第1 款有法規適用錯誤之再
    審事實，最高法院29年上字第842 號判例要旨可參，故聲請
    本件再審。並聲明：(一)請求廢棄原確定裁定。(二)相對人應共
    同給付聲請人新臺幣10萬元。
三、按小額事件之上訴程序，不得以民事訴訟法第469 條第6 款
    之「判決不備理由或理由矛盾」為由，指摘原判決為違背法
    令，蓋小額訴訟程序之判決書得僅記載主文，而就當事人有
    爭執事項，僅於必要時得加註理由要領而已（民事訴訟法第
    436 條之18第1 項參照），是小額事件之上訴程序，自不得
    以「判決不備理由或理由矛盾」為由，指摘原判決為違背法
    令，此觀民事訴訟法第436 條之32第2 項僅有準用同法第46
    8 條、第469 條第1 款至第5 款之規定，並無準用同法第46
    9 條第6 款之規定，亦可明瞭。又民事訴訟法第436 條之32
    第4 項明定小額事件之再審程序，準用第五編之規定。惟因
    該條第2 項規定小額事件之上訴程序，並未準用第469 條第
    6 款之規定，即不以判決不備理由或理由矛盾之違背法令之
    規定，作為上訴第二審之理由，則同法第496 條第1 項第1
    款、第2 款，即以適用法規顯有錯誤及判決理由與主文顯有
    矛盾之再審理由，於小額事件之再審程序自不予準用（88年
    2 月3 日公布之民事訴訟法第436 條之32立法理由(四)參照）
    。準此，聲請人以民事訴訟法第496 條第1 項第1 款規定為
    再審理由，聲請再審，核與前揭法條規定及立法理由說明有
    違，顯不合法。
四、又聲請人就原第一審判決提起上訴，上訴狀略以：上訴人（
    即聲請人）已就侵權行為具體要件舉證在第一審卷內可稽，
    第一審法院以客觀上不能證明被上訴人（即相對人）有侵權
    行為而判決駁回上訴人請求，證人李芃臻證述內容可證明被
    上訴人無給上訴人任何訴訟資料，被上訴人無舉證證明上訴
    人有使用其提供資料，原第一審判決違反最高法院48年台上
    字第887 號判例要旨，與民事訴訟法第277 條規定，顯然有
    誤等語。綜觀聲請人所執之上訴理由，均係對於原第一審判
    決表示不服、指摘該判決事實認定及證據取捨為不當，況原
    第一審判決係以相對人所為造成聲請人名譽損害之指述不具
    違法性，而駁回聲請人之請求，並無如聲請人於上訴狀所稱
    「客觀上不能證明相對人有侵權行為」之記載，故聲請人上
    訴狀顯未具體指出原第一審判決依何訴訟資料，而有違背上
    開最高法院判例或民事訴訟法第277 條之事實。原第二審確
    定裁定以聲請人係對原第一審判決取捨證據、認定事實指摘
    其為不當，難認對該判決之如何違背法令已有具體之指摘，
    遂以聲請人上訴不合法，而裁定駁回其上訴，自無不合。聲
    請人指摘原第二審確定裁定有民事訴訟法第496 條第1 項第
    1 款之再審事由，提起本件再審之聲請，委無足採。
五、綜上，聲請人以原第二審確定裁定適用法規顯有錯誤為理由
    ，提出本件再審之聲請，核屬無再審理由，亦不合法，爰依
    據民事訴訟法第436 條之32第5 項準用同法第507 條、第50
    2 條第2 項之規定，以裁定駁回本件再審之聲請。
六、依民事訴訟法第95條、第78條，裁定如主文。
中    華    民    國  100     年    2     月    10    日
                  民事庭審判長法  官  王萬金
                              法  官  黃怡玲
                              法  官  吳國聖
上開裁定正本係照原本作成。
本件裁定不得抗告。
                              書記官  楊思賢
中    華    民    國   100    年    2     月    10    日